【裁判字號】    98,消債更,748
【裁判日期】    981217
【裁判案由】    更生事件
【裁判全文】
臺灣臺中地方法院民事裁定           98年度消債更字第748號
    聲  請  人
    即  債務人  丁○○
    相  對  人
    即  債權人  台北富邦商業銀行股份有限公司
    法定代理人  己○○
    代  理  人  陳朝舜
    相  對  人
    即  債權人  國泰世華商業銀行股份有限公司
    法定代理人  丙○○
    代  理  人  許雅蘋
    相  對  人
    即  債權人  兆豐國際商業銀行股份有限公司
    法定代理人  王榮周
    代  理  人  壬○○
    相  對  人
    即  債權人  戊○(台灣)商業銀行股份有限公司
                （原「美商戊○銀行股份有限公司」
    法定代理人  甲○○
    相  對  人
    即  債權人  聯邦商業銀行股份有限公司
    法定代理人  乙○○
    代  理  人  徐中一
    相  對  人
    即  債權人  元大商業銀行股份有限公司
                            、.
    法定代理人  癸○○
                            、.
    代  理  人  鍾世維
    相  對  人
    即  債權人  萬泰商業銀行股份有限公司
    法定代理人  韓傑輔
    代  理  人  張崇益
    相  對  人
    即  債權人  大眾商業銀行股份有限公司
                          樓及.
    法定代理人  陳建平
                          樓及.
    代  理  人  林錦田
    相  對  人
    即  債權人  中國信託商業銀行股份有限公司
    法定代理人  辛○○○○
    代  理  人  鄭資華
    相  對  人
    即  債權人  遠東國際商業銀行股份有限公司
                （原「友邦國際信用卡股份有限公司」
    法定代理人  洪信德
    代  理  人  趙景武
    相  對  人
    即  債權人  庚○○
上列當事人間消費者債務清理事件，債務人聲請更生，本院裁定
如下：
    主    文
聲請人即債務人丁○○自中華民國98年12月17日16時起開始更生
程序。
    理    由
一、按債務人與金融機構協商成立者，不得聲請更生或清算，但
    因不可歸責於己之事由，致履行顯有重大困難者，不在此限
    ；本條例施行前，債務人依金融主管機關協調成立之中華民
    國銀行公會會員辦理消費金融案件無擔保債務協商機制與金
    融機構成立之協商，準用前項之規定，消費者債務清理條例
    第151條第5項、第 6項分別定有明文。又聲請更生或清算不
    合程式或不備其他要件者，法院應以裁定駁回之，但其情形
    可以補正者，法院應定期間先命補正，復為同條例第八條所
    明定。
二、本件聲請人即債務人主張因財產及收入不足以清償債務（95
    年時之債務1,934,040元），前曾於95年6月14日依照中華民
    國銀行公會會員辦理消費金融案件無擔保債務協商機制與金
    融機構成立協商，自95年 7月起，分120期，利率6.00%，且
    每月10日清償新台幣21,472元，惟因聲請人當時每月收入僅
    約20,000元至40,000元（美髮，目前每月收入18,000元），
    在扣除自己生活必要費用後，實無法依協商條件履行，於96
    年 8月起毀諾，故聲請人無力繼續履行原協商條件，顯係因
    非可歸責於己之事由致履行有重大困難等語，業據提出協議
    書、無擔保債務還款計劃在卷可按。從而，債務人主張無法
    清償債務（目前債務2,091,109元）等語，應堪採信。
三、然查，本件經依職權向各金融機關債權人函查債務人消費明
    細紀錄顯示，債務人消費內容為保險（法商佳迪福人壽、三
    商美邦人壽）、百貨（太平洋百貨）、代償債務（92年 7月
    10日75,573元、94年7月22日110,000元、94年7月26日390,0
    00元、94年 7月28日150,000元、94年8月1日749,292元）、
    電信（和信電訊、泛亞電信、遠傳電信、台灣大哥大、台灣
    電店）、直銷商品｛泰瑞國際公司（10,620元、10,620元、
    11,620元、8,400元） 、飛碟國際資訊（15,630元、14,180
    元、4,021元、3,283元、5,840元、3,660元、3,939元、3,4
    32元、1,274元、1,794元、1,203元、9,920元、6,673元、3
    ,842元、1,872元、3,068元、5,018元） 、亞洲多寶綜合開
    發公司｝、其他（皇家企業社、鴻慶文化企業社、東森購物
    、法國台北攝影社）、服飾（小高衣著館、亞多珈女裝服飾
    、亮佳服飾）、旅遊（藍天假期旅行社）、預借現金、信用
    貸款（92年12月18日150,000元、94年 3月270,000元）等（
    小額未列計），而其每月消費額度時有逾越薪資總額之情事
    ，此有債權人提出之消費帳明細附卷可稽，矧債務人於本院
    訊問時自陳（94年7、8月代償 1百多萬，債務如何產生？）
    一開始是因為結婚刷卡、金飾、禮餅、婚紗，前夫說我先刷
    卡再給我現金。另外還有開店。以卡養卡才會預借現金。美
    髮店員工上課，也是我出錢。（高額電信費用，台灣大哥大
    單筆刷 1萬元，消費為何？）因為朋友做生意，要給我抽成
    ，用我的身分證去辦很多支門號，但因為毀約，所以被收了
    違約金。（泰瑞國際公司的消費為何？）那是傳直銷，賣塑
    身、健康食品， 1萬多元是入會費。飛碟國際資訊也是傳直
    銷，賣化妝品。亞洲多寶也是直銷。皇家企業社我忘記了。
    藍天假期旅行社是和以前的公司出國。（多筆信用貸款的消
    費為何？）92年開店，94年週轉金。有時候要付員工去上的
    學費，員工是我的姪女等語。如是上述消費性質非生活必要
    之支出，而係奢侈、浪費之性質。惟因債務人既因債務負擔
    沈重，本院仍准其更生。
四、又債務人之消費內容既如前述，核與消費者債務清理條例第
    134條第4款所稱：「浪費、賭博或其他投機行為，致財產顯
    然減少或負擔過重之債務」等不免責事由相當。再經本院訊
    問各該債權人亦表明反對債務人之更生聲請，未來本件更生
    程序，恐將因其更生方案無法獲致債權人會議通過或法院認
    可而宣告清算，徒增程序勞費，欠缺實益。惟，本院仍認應
    准債務人進入更生程序，提供其更生方案付諸表決之機會，
    爰裁定如主文。
中    華    民    國    98    年    12    月    17    日
                  民事庭法  官   顏世傑
上為正本係照原本作成
本件不得抗告
本裁定已於98年12月17日16時公告。
中    華    民    國    98    年    12    月    17    日
                        書記官   陳麗


司法院資訊處製作；財團法人民間司法改革基金會備份。
